臺灣士林地方法院刑事判決　　　　　　　　　　　　　九十一年度訴字第二三八號
　　聲　請　人　臺灣士林地方法院檢察署檢察官
　　被　　　告　甲○○
右列被告因偽造文書案件，經檢察官聲請以簡易判決處刑（九十年度偵字第一００七
四號），本院刑事庭認為不得以簡易判決處刑（九十一年度簡字第三三號），應適用
通常程序審判，本院判決如左：
    主  文
甲○○連續行使偽造私文書，足以生損害於公眾及他人，處有期徒刑陸月，如易科罰
金以參佰元折算壹日。
附表所示偽造之署押、指印，均沒收。
    事  實
一、甲○○於民國八十八年七月九日晚上八時許，與朋友在臺北縣三重市○○街公司
    內飲酒後，已達不能安全駕駛動力交通工具之程度，仍駕駛車牌號碼ＳＷ—八五
    七八號自用小客車，於八十八年七月十日凌晨零時許，行經臺北市○○區○○路
    五段與士商路口時，因酒精作用不慎從後追撞由莊美惠所駕駛車牌號碼ＢＵ—六
    四六八號自用小客車（公共危險部分，業經本院以八十八年度士簡字第五五七號
    判決確定），經莊美惠報警處理。甲○○因無駕駛執照，恐遭處罰，竟基於偽造
    署押之概括犯意，冒用其弟乙○○之名義應訊，先基於單一偽造署押之犯意，接
    續於八十八年七月十日凌晨一時許，在臺北市○○區○○路四段二三五號臺北市
    政府警察局士林分局後港派出所內，在道路交通事故調查報告表上，偽造「乙○
    ○」署押二枚、捺指印二枚，在交通事故談話紀錄表上，偽造乙○○署押二枚、
    捺指印三枚，另在當日一時三十五分許製作完畢之警訊筆錄中，偽造乙○○署押
    三枚、捺指印五枚，於同日四時許，在臺北市○○區○○路八十號臺北市政府警
    察局士林分局，在指紋卡片上，偽造乙○○指印二十枚（甲○○酒醉駕車之舉發
    違反道路交通管理事件通知單業已銷燬，有交通部公路局高雄區監理所九十年十
    一月三十日函文可參，致本院無從認定其上偽造之署押及指印）；復連續於八十
    八年七月三十日十一時五十五分許，在臺北市○○區○○路一九０號臺灣士林地
    方法院檢察署第六偵查庭接受檢察官偵訊後，在訊問筆錄上偽造乙○○之署押一
    枚。甲○○並基於行使偽造私文書之概括犯意，先接續於八十八年七月十日凌晨
    零時五十一分許，在臺北市○○區○○路五段、士商路口，在酒精測試單上，偽
    造乙○○署押一枚，以表示係乙○○本人受測而確認無誤之意思，並交付員警以
    行使，於同日凌晨一時許，在一式二聯之逮捕通知書各聯上，各偽造乙○○署押
    一枚、捺指印一枚，表示已收受該通知書後，將之交付員警；又連續於八十八年
    九月十一日十一時三十五分許，在臺北縣三重市○○街一三二號三樓，在刑事簡
    易判決送達證書上，偽造乙○○署押一枚，並送還本院士林簡易庭，以證明送達
    合法，足以生損害於刑事追訴機關追訴犯罪及法院審判之正確性而損害於公眾，
    並致乙○○有被傳拘通緝、接受刑罰執行之虞，足以生損害於乙○○。嗣經警將
    前開指紋卡片送請內政部警政署刑事警察局鑑定後，與甲○○存檔之役男指紋相
    符，始發現上情。
二、案經臺北市政府警察局士林分局移送臺灣士林地方法院檢察署檢察官聲請簡易判
    決處刑，本院刑事庭認為不得以簡易判決處刑，由本院依通常程序審判。
    理  由
一、右揭事實，業據被告甲○○於警訊、檢察官偵查及本院審理時坦承不諱，核與證
    人乙○○證述：伊是被告之弟弟，未曾因酒醉駕車被警方查獲，是駕照被扣之後
    才知道此事，其從頭到尾未出過庭等情相符（偵卷第四十三頁，九十年十一月七
    日訊問筆錄），而將被告為警查獲時所採集之指紋卡片送請比對鑑定，經輸入電
    腦比對確認結果，與存檔被告役男指紋相同，有內政部警察署刑事警察局九十年
    八月二十四日（九十）刑紋字第一八一四六六號函一份附卷可稽，另有被告冒用
    乙○○名義應訊，所偽造其上各有偽造之「乙○○」署押、指印之酒精測試單、
    道路交通事故調查報告表、交通事故談話紀錄表、警訊筆錄、指紋卡片、檢察官
    訊問筆錄、一式二聯之逮捕通知書、刑事簡易判決送達證書在卷足憑，足徵被告
    之自白與事實相符，本件事證明確，其犯行洵堪認定，應依法論科。
二、按被告於酒精測試單上簽名，從形式上觀之，即足以表示由乙○○名義出具，表
    示對其所為之測試及對測試結果無異議，應認為係屬刑法第二百十條之私文書，
    再按送達證書乃表示收領訴訟文書送達之證明，雖證書內容由送達人制作，但應
    由受送達人簽名蓋章或捺指印，以證明送達，為法律規定之文書，其冒名簽收或
    蓋用偽造印章以示簽收，仍屬偽造私文書，最高法院著有七十年度臺上字第五七
    八二號判例可資參照。被告冒用乙○○名義應訊，於附表編號一所示之酒精測試
    單上偽造「乙○○」署押，於編號四所示之逮捕通知書（一式二聯）各聯上各偽
    造乙○○之署押及指印，在附表編號八所示之刑事簡易判決送達證書上偽造乙○
    ○之署押，係表示確認受測無誤、已收受該逮捕通知書及刑事簡易判決之意旨，
    該部分已具備私文書之性質，被告已非單純偽造署押，而係該當偽造私文書之構
    成要件，其復將之持交承辦員警收受及交由送達人送返法院表示收受送達證書，
    核其所為，係犯刑法第二百十六條、第二百十條之行使偽造私文書罪。被告另偽
    造「乙○○」之署押、指印於附表編號二、三、五、六、七所示之道路交通事故
    調查報告表、交通事故談話紀錄表、警訊筆錄、指紋卡片、檢察官訊問筆錄上，
    足以生損害於公眾及他人，所為係犯刑法第二百十七條第一項之偽造署押罪。被
    告於附表編號一、四、八其偽造署押之行為係偽造私文書之部分行為，為偽造私
    文書罪吸收，偽造私文書後復持以行使，偽造之低度行為應為行使之高度行為吸
    收，均不另論罪。按行為人就同一犯罪構成事實，以單一行為之數個舉動接續進
    行，以實現一個犯罪構成要件，侵害同一法益，係成立一個罪名之接續犯，雖接
    續犯於犯罪行為完畢之前，其各個舉動與該罪之構成要件相符，但行為人主觀上
    係以其各個舉動僅為全部犯罪行為之一部，而客觀上，亦認係實施一個犯罪，是
    以僅成立一個罪名，最高法院著有七十一年度臺上字第二八三七號判例可資佐參
    。被告為掩飾身分逃避刑罰，冒用乙○○名義在附表編號一、四所示之酒精測試
    單、逮捕通知書，及在附表編號二、三、五、六所示之道路交通事故調查報告表
    、交通事故談話紀錄表、警訊筆錄、指紋卡片上，偽造署押、指印，仍屬基於逃
    避刑責之動機以單一犯意接續多次為偽造署押之行為，侵害單一法益，各應為接
    續犯，屬單純一罪（最高法院八十四年度臺非字第十號判決參照）。被告如附表
    編號一、四與附表編號八之二次行使偽造私文書之犯行，及如附表編號二、三、
    五、六與附表編號七之偽造署押犯行，分別係時間緊接，各觸犯構成要件相同之
    罪名，顯係基於概括犯意反覆為之，為連續犯，均應依刑法第五十六條之規定各
    以一罪論，並分別加重其刑。又被告所犯上揭連續偽造署押罪及連續行使偽造私
    文書罪間，有方法目的之牽連關係，屬裁判上一罪，應依刑法第五十五條牽連犯
    之規定，從一重之連續行使偽造私文書罪處斷（臺灣高等法院九十年度上訴字第
    四０七一號判決參考）。爰審酌被告自承犯罪之動機在於因無駕駛執照，恐為警
    查獲而受處罰、犯罪之手段、於本件犯行前並無前科紀錄，有臺灣高等法院被告
    全國前案紀錄表在卷可按，品行尚佳、偽造署押及指印，影響刑事追訴機關追訴
    犯罪及刑事審判機關審判之正確性，妨害社會秩序非微，影響被害人乙○○權益
    非輕及犯罪後坦承犯行之態度等一切情狀，量處如主文所示之刑。再按行為後法
    律有變更者，適用裁判時之法律，刑法第二條第一項前段定有明文；次按中華民
    國刑法第四十一條業於九十年一月十日公布修正，並於同年一月十二日生效，該
    條第一項規定：「犯最重本刑為五年以下有期徒刑以下之刑之罪，而受六個月以
    下有期徒刑或拘役之宣告，因身體、教育、職業、家庭之關係或其他正當事由，
    執行顯有困難者，得以一元以上三元以下折算一日，易科罰金。但確因不執行所
    宣告之刑，難收矯正之效，或難以維持法秩序者，不在此限。」又前述易科罰金
    之折算標準，業據罰金罰鍰提高標準條例第二條前段規定，就其原定數額提高為
    一百倍折算一日。本件被告犯罪後，刑法第四十一條規定業經修正公布，已如前
    述，經比較新舊法結果，諭知易科罰金之折算標準並無不同，依刑法第二條第一
    項前段規定，應適用裁判時之新法而諭知易科罰金之折算標準。
三、被告於附表所示之處，除偽造「乙○○」之署押外，並按捺指印，因該指印同為
    代表被冒用者之姓名，作用及效力與署押無異，且署押與捺印係出於同一個偽造
    署押之犯意，是其所按指印雖為被告自己所有，要屬同一偽造署押之犯行，指印
    部分自應連同署押，依刑法第二百十九條規定併予宣告沒收。
據上論斷，應依刑事訴訟法第四百五十二條、第二百九十九條第一項前段，刑法第二
條第一項前段、第五十六條、第二百十六條、第二百十條、第二百十七條第一項、第
五十五條、第四十一條第一項前段、第二百十九條，罰金罰鍰提高標準條例第一條前
段、第二條，判決如主文。
本案經檢察官吳怡明到庭執行職務。
中      華      民      國      九十一      年      六    月    二十    日
                                    臺灣士林地方法院刑事第四庭
                                        法  官  黃  潔  茹
右正本證明與原本無異。
如不服本判決，應於判決送達後十日內，向本院提出上訴狀。
                                        書記官  柳  瑞  宗
中      華      民      國      九十一      年      六    月   二十六   日
附錄本案論罪科刑法條︰刑法第二百十六條、第二百十條、第二百十七條第一項
刑法第二百十六條：
行使第二百十條至第二百十五條之文書者，依偽造、變造文書或登載不實事項或使登
載不實事項之規定處斷。
刑法第二百十條：
偽造、變造私文書，足以生損害於公眾或他人者，處五年以下有期徒刑。
刑法第二百十七條第一項：
偽造印章、印文或署押，足以生損害於公眾或他人者，處三年以下有期徒刑。
附表：
┌─┬──────┬──────────┬───────┬───────┐
│編│犯罪時間    │犯罪地點            │名    稱      │偽造之內容    │
│號│            │                    │              │              │
├─┼──────┼──────────┼───────┼───────┤
│一│八十八年七月│臺北市○○區○○路五│酒精測試單    │乙○○署押壹枚│
│  │十日零時五十│段、士商路口        │              │              │
│  │一分許      │                    │              │              │
├─┼──────┼──────────┼───────┼───────┤
│二│八十八年七月│臺北市○○區○○路四│道路交通事故調│乙○○署押貳枚│
│  │十日一時許  │段二三五號臺北市政府│查報告表      │、指印貳枚    │
│  │            │警察局士林分局後港派│              │              │
│  │            │出所                │              │              │
├─┼──────┼──────────┼───────┼───────┤
│三│同    右    │同    右            │交通事故談話紀│乙○○署押貳枚│
│  │            │                    │錄表          │、指印參枚    │
│  │            │                    │              │              │
├─┼──────┼──────────┼───────┼───────┤
│四│同    右    │同    右            │逮捕通知書（一│各聯上各有林榮│
│  │            │                    │式二聯）      │川署押壹枚、指│
│  │            │                    │              │印壹枚        │
├─┼──────┼──────────┼───────┼───────┤
│五│八十八年七月│同    右            │警訊筆錄      │乙○○署押參枚│
│  │十日一時三十│                    │              │、指印伍枚    │
│  │五分許      │                    │              │              │
├─┼──────┼──────────┼───────┼───────┤
│六│八十八年七月│臺北市○○區○○路八│指紋卡片      │乙○○指印貳拾│
│  │十日四時許  │十號臺北市政府警察局│              │枚            │
│  │            │士林分局            │              │              │
├─┼──────┼──────────┼───────┼───────┤
│七│八十八年七月│臺北市○○區○○路一│檢察官訊問筆錄│乙○○署押壹枚│
│  │三十日十一時│九０號臺灣士林地方法│              │              │
│  │五十五分許  │院檢察署第六偵查庭  │              │              │
├─┼──────┼──────────┼───────┼───────┤
│八│八十八年九月│臺北縣三重市○○街一│刑事簡易判決送│乙○○署押壹枚│
│  │十一日十一時│三二號三樓          │達證書    │              │
│  │三十五分許  │                    │              │              │
└─┴──────┴──────────┴───────┴───────┘
